【裁判字號】    99,抗,279
【裁判日期】    990707
【裁判案由】    公示送達
【裁判全文】
臺灣高等法院臺中分院民事裁定           99年度抗字第279號
抗  告  人  甲○○
相  對  人  乙○○
上列當事人間公示送達事件，抗告人對於中華民國99年5月31日
臺灣苗栗地方法院99年度聲字第70號裁定，提起抗告，本院裁定
如下：
    主  文
抗告駁回。
抗告程序費用由抗告人負擔。
    理  由
一、抗告意旨略以：相對人於民國84年7月21日向台灣土地銀行
    頭份分行借款時，借據上之住所為苗栗縣造橋鄉○○路27號
    ，相對人所有之土地、建物抵押權設定契約書上之住所亦為
    上址，又系爭債權讓與通知存證信函之地址亦同，抗告人聲
    請原法院98年度司執字第610號強制執行相對人所有不動產
    ，相對人通知地址，均為苗栗縣造橋鄉○○路27號，抗告人
    因系爭債權通知程序尚未完成，無法聲請閱覽上開執行卷，
    原法院未調閱該執行卷查明執行通知函，相對人是否已收到
    、或仍寄存於派出所，竟令抗告人舉證，似欠斟酌。抗告人
    已盡查證相對人是否居住在上址之事實，原法院駁回抗告人
    聲請之裁定書上亦記載相對人之住所為上址，目前該裁定書
    仍寄存於造橋分駐所，顯然相對人已遷址致住所不明，無法
    合法送達，原裁定駁回抗告人本件聲請，有所不當，爰聲明
    廢棄原裁定等語。
二、按表意人非因自己之過失，不知相對人之姓名、居所者，得
    依民事訴訟法公示送達之規定，以公示送達為意思表示之通
    知。民法第第97條固有明文。惟非對話而為意思表示者，其
    意思表示，以通知達到相對人時，發生效力。同法第95條第
    1項前段定有明文。而所謂達到，係指意思表示到達相對人
    之支配範圍內，相對人隨時可了解其內容之客觀狀態而言。
    若表意人以書信為意思表示，該書信達到相對人，相對人無
    正當理由而拒絕接收時、或相對人已受郵局通知往取書信（
    郵件），該書信既已達到相對人之支配範圍內，相對人隨時
    可了解其內容，應認為已達到而發生效力(最高法院58年台
    上字第715號判例、75年度台抗字第255號裁定、86年度台抗
    字第628號裁定、95年度台上字第2611號裁定、及96年度台
    上字第2792號裁定意旨參照)。
三、經查：抗告人以相對人因積欠台灣土地銀行股份有限公司債
    務，該銀行於95年9月4日將該債權讓與兆豐資產管理股份有
    限公司，嗣該公司於99年1月27日再將該債權讓與抗告人，
    抗告人以信函將債權讓與之事實通知相對人，並同時催請清
    償借款，惟該函因「招領逾期」，致無法送達而遭郵局退回
    ，而聲請原法院准為公示送達等語，業據抗告人提出原法院
    執行處99年5月4日苗院源98司執儉字第610號函、債權讓與
    證明書、存證信函、及無法送達之郵件信封（其上註明轉郵
    局招領）等件為證；又經原法院依職權查詢相對人戶籍地址
    ，相對人之戶籍仍設在上址一節，有相對人個人基本資料查
    詢單在卷足稽。則參諸上揭判例、裁判要旨，堪認系爭債權
    讓與通知已達到相對人可支配範圍內，相對人隨時可以了解
    其內容，則該通知應已送達予相對人，而發生效力，抗告人
    並無依民法第第97條規定，聲請本件公示達達之必要。原法
    院駁回抗告人本件聲請，雖理由不同，惟結論並無不同，抗
    告人提起本件抗告，為無理由，應予駁回。
四、依民事訴訟法第495條之1第1項、第449條第2項、第95條、
    第78條，裁定如主文。
中    華    民    國    99    年    7     月    7     日
                民事第四庭    審判長法  官  陳蘇宗
                                    法  官  黃永祥
                                    法  官  張浴美
以上正本係照原本作成。
再為抗告應以適用法規顯有錯誤為理由。
如提起再抗告者應於裁定送達後10日內向本院提出抗告理由狀（
須按照他造人數附具繕本）並繳納抗告裁判費新臺幣1,000元，
同時委任律師或具有律師資格之關係人為代理人。
                                    書記官  阮正枝
中    華    民    國    99    年    7     月    7     日
                                                      Ｓ

司法院資訊處製作；財團法人民間司法改革基金會備份。
